【裁判字號】    89,上易,899
【裁判日期】    890816
【裁判案由】    贓物
【裁判全文】
臺灣高等法院臺中分院刑事判決                    八十九年度上易字第八九九號
    上  訴  人
    即  被  告  乙○○
    選任辯護人  陳呈雲
    上  訴  人
    即  被  告  丁○○
    右  一  人
    選任辯護人  洪嘉鴻
右上訴人因贓物案件，不服台灣台中地方法院八十八年度易字第三六六０號中華民國
八十九年二月二十五日第一審判決（起訴案號：台灣台中地方法院檢察署八十八年度
偵字第七六八五號）提起上訴，本院判決如左：
    主  文
上訴駁回。
丁○○緩刑參年。
    事  實
一、乙○○明知某姓名不詳之成年男子所持有之鴿子三十六隻係來路不明之贓物，竟
    仍於民國（下同）八十七年十二月五日（起訴書誤載為十二月四日）下午二時許
    ，在高雄縣岡山鎮○○○○道旁，以新台幣（下同）二十萬元之代價故買之。乙○○購入上開三十六隻鴿子後，於同年十二月中旬某日將上開三十六隻鴿子持往
    丁○○處寄養，丁○○亦明知乙○○所寄養之上開三十六隻鴿子係來路不明之贓
    物，竟仍同意為其寄藏，而將其中十二隻鴿子寄藏飼養於其屏東縣內埔鄉○○村
    里○路一二五號住處，另二十四隻鴿子則由丁○○帶同乙○○送往屏東縣萬巒鄉
    ○○村○○路二之二十號不知情之甲○○處飼養而寄藏之。其後因甲○○以無暇
    照顧為由，不願再代為飼養上開二十四隻鴿子，乙○○、丁○○乃將該二十四隻
    鴿子移至丁○○之上址住處續為寄藏飼養之。嗣於八十八年三月十七日下午四時
    許，為警持搜索票在丁○○上址住處搜得上開失竊鴿子三十六隻，始查悉上情。
二、案經臺灣省政府警務處刑事警察大隊移送臺灣臺中地方法院檢察署檢察官偵查起
    訴。
    理  由
一、訊據上訴人即被告（下稱被告）乙○○、丁○○雖分別坦承有購買及受寄飼養上
    開三十六隻鴿子之事實不諱，惟均矢口否認有故買及寄藏贓物之故意，被告乙○○辯稱：鴿子並無行情、亦無固定交易處所，不知上開鴿子係贓物；被告丁○○
    亦辯稱：不知上開鴿子係贓物云云。經查：(一)、上開在被告丁○○住處所查獲之
    鴿子三十六隻係被害人葉弘雄所有，於八十七年十二月四日晚間在高雄縣岡山鎮
    協和里人和巷二十二號住所所失竊之鴿子，業據被害人葉弘雄於警訊及偵查中供
    述明確（見偵查卷第四頁、第一０九頁反面），且有贓物認領保管單一紙附卷可
    稽。(二)、被告乙○○於警訊中供承：「我於八十七年十二月三日下午三時三十分
    －四時葉弘雄至位於高縣岡山鎮．．．樓下欲等葉弘雄，準備向他購買鴿子，等
    了一個多鐘頭，突然有一位年輕人過來問我欲作什麼，我告訴他想購買葉弘雄的
    鴿子，他告訴我說他跟葉弘雄很久，是葉弘雄的朋友，他有很多葉弘雄的鴿子，
    他問我想不想買，身上有無帶現金，我對他說我身上帶有二十萬現金，願意購買
    葉弘雄的鴿子，所以他叫我於十二月四日下午二點在岡山交流道等．．．他真的
    用二個紙箱子裝了這些鴿子到交流道那邊給我，我當場交付給該人二十萬元」等
    語（見偵查卷第六頁反面），已供明其確實知悉所購得之鴿子屬於被害人葉弘雄
    所有。又被告乙○○嗣後於偵查及原審改口供稱：伊其購得上開三十六隻鴿子之
    經過，係八十七年十二月四日至被害人住處欲向被害人購買鴿子，因被害人不在
    ，乃在被害人住處外等候，其間有不詳姓名之成年男子向伊稱有與被害人所飼養
    之鴿子相同之鴿子願意出售，被告乙○○要求先看鴿子，該不詳姓名之男子說不
    用，第二天即可直接交付鴿子，二人遂約定於翌日（即同年十二月五日）至岡山
    交流道旁交易，當天並沒有說賣多少隻，也沒談價錢，翌日該不詳姓名之男子依
    約攜鴿子前來，伊看一隻鴿子後決定要買，係以二十萬元買整批鴿子，只知共三
    十幾隻，確實數目不詳云云（見偵查卷第二十七頁、一一一頁反面；原審卷第十
    六頁反面－十七頁）。然而，被告乙○○已有二十幾年飼養鴿子之經驗，為被告
    乙○○所供承在卷（見偵查卷第二十七頁反面），足見被告乙○○對鴿子品種之
    良窳、交易行情必均有相當之認識，被告乙○○與該不詳姓名之男子為交易時，
    既曾觀看過一隻鴿子，當無不知該鴿子品種甚為優良之理，縱然飼養人不欲再飼
    養，衡情亦無整批議價出售之理。再者，被告乙○○在本案發生前曾向被害人購
    買鴿子，當時被告乙○○不僅曾先前往被害人之鴿舍觀看鴿子，購買時並經被害
    人交付血統證明書，且向被害人購買一對鴿子之價格高達二十五萬元，此分別被
    告據被害人葉弘雄及被告乙○○於偵查中陳明（見偵查卷第二十七頁反面、第一
  一０頁），以被告乙○○於本案發生前與被害人交易經過之謹慎、縝密，及交易
    價格之高，對照於被告乙○○與該不詳姓名男子就上開三十六隻鴿子交易之經過
    ，以二十萬元不貲之數購買鴿子，竟輕忽至事先既未曾看過鴿子、且無血統證明
    書、甚至連鴿子之詳細數目均不知悉之狀況下，僅憑當場觀看一隻鴿子即為交易
    ，其交易顯然悖於常情。況且，被告乙○○既曾事先要求要看鴿子，此乃鴿子買
    賣之正常過程，其竟遭該不詳姓名之男子拒絕，被告乙○○於當時應即已知該不
    詳姓名知男子所欲出售之鴿子係來路不明之鴿子，參諸被告乙○○供稱該不詳姓
    名之男子係向其稱有與被害人相同之鴿子出售，則依被告乙○○前與被害人交易
    之價格相核，被告乙○○自亦明知該不詳姓名之男子所交付之上開三十六隻鴿子
    價值不菲，依被告乙○○與該姓名不詳之男子交易之經過、及以顯不相當之二十
    萬元價格購入為數高達三十六隻名貴品種之鴿子，被告乙○○之主觀上確明知上
    開三十六隻鴿子係屬來路不明之贓物，委屬無疑。(三)、被告乙○○於八十七年十
    二月中旬將上開三十六隻鴿子寄養於被告丁○○時，上開鴿子均無腳環，此為被
    告丁○○、乙○○所供明（見偵查卷第六頁反面、第二十五頁），被告丁○○並
    供稱：被告乙○○寄養上開鴿子時僅曾出示二、三份血統證明書，鴿子均無腳環
    也覺得奇怪等語（見偵查卷第二十六頁），以被告丁○○飼養鴿子已有二年多、
    且曾參與比賽之經驗，被告丁○○自亦能辨識被告乙○○所寄養之上開鴿子品種
    優異，如無腳環，一旦不慎走失，將無從尋還，其竟均無腳環，顯與飼養銘鴿之
    經驗有違。參諸被告乙○○在本案寄養上開三十六隻鴿子之前，亦曾寄養七、八
    隻鴿子於被告丁○○處，該七、八隻鴿子大部份均有腳環，亦為被告丁○○於原
    審供明（見原審卷第二十二頁反面），而本案被告乙○○寄養之上開三十六隻鴿
    子竟均無腳環，更與被告間以往之寄養習慣不符。又被告丁○○受被告乙○○寄
    養上開鴿子後，帶同被告乙○○將其中二十四隻鴿子送往不知情之甲○○處寄藏
    ，甲○○因懷疑鴿子之來源，乃藉口無暇照顧而請被告將鴿子移至他處，亦據甲○○於警訊中供述「我沒有參與本案竊盜行為，亦不知是何人所為，心裏曾懷疑
    鴿子的來路，但．．．不便過問，只好藉口沒時間照顧，請他們移至他處」甚明
    （見偵查卷第六十八頁）。依被告丁○○、證人甲○○之上開供述，足見依被告
    乙○○所寄養之上開鴿子之外觀等情狀，一般飼養鴿子之人均足辯明其係來路不
    明之鴿子，被告丁○○辯稱不知上開鴿子係來路不明之贓物，已難採信。又被告
    乙○○、丁○○於偵查中經檢察官隔離訊問之結果，被告丁○○供稱：其幫被告
    乙○○照顧鴿子，日後孵出小鴿子參加比賽如得獎，被告二人各可分得彩金之三
    成，餘由其他股東均分等語（見偵查卷第一二三頁反面），然被告乙○○則供稱
    ：寄養鴿子並未支付被告丁○○費用，寄養時亦未曾提到比賽、股東、日後比賽
    得獎可分彩金等，只說有場地以後取回等語（見偵查卷第一二五頁反面），被告
    丁○○如不知上開鴿子為來路不明之贓物，僅係單純受寄飼養，當無與被告乙○○所述南轅北轍、全不相符之理，尤足見被告所辯，要均係事後卸責之詞，不足
    採信。(四)、證人庚○○於本院證稱：被告乙○○向被告丁○○告知鴿子係購買而
    來，有血統證明及登記號碼云云（見本院卷第四十九頁反面），證人戊○○於本
    院證稱：伊係被告丁○○之鄰居，曾見到被告乙○○拿鴿子血統證明出來給伊看
    云云（見本院卷第五十頁），證人己○○於本院證稱：伊與被告丁○○係養鴿合
    夥人，被告乙○○將鴿子寄養予被告丁○○時，伊有在場，有見到血統證明；如
    有比賽，由被告乙○○提供鴿子，是三成酬勞云云（見本院卷第五十頁反面），
    惟證人庚○○係被告乙○○之妻，證人戊○○為被告丁○○之鄰居，證人己○○
    為被告丁○○之合夥人，所為證詞難免偏袒被告丁○○而為附和之詞，且被告乙○○始終無法提出其向該名不詳姓名者所購得之鴿子有何血統證明文件，可供本
    院審酌，故上開證人所為證詞，非可據為有利被告丁○○之認定。又證人甲○○
    於本院翻異前供，否認在警訊中曾陳稱懷疑鴿子來路不明云云，無非袒護被告丁○○而為，亦不足據為認定有利被告丁○○之依據。(五)、綜上所述，本件事證明
    確，被告乙○○、丁○○所否認與辯解無非卸責飾詞，核無可採，其等分別故買
    、寄藏贓物之犯行，均洵堪認定。
二、核被告乙○○所為，係犯刑法第三百四十九條第二項之故買贓物罪；被告丁○○
    所為，係犯刑法第三百四十九條第二項之寄藏贓物罪。原審依據上述理由，適用
    刑法第三百四十九條第二項、罰金罰鍰提高標準條例第一條前段，並審酌被告二
    人均無前科紀錄，被告乙○○因心起貪念，竟購入為數高達三十六隻、價值不斐
    之遭竊贓鴿，助長竊盜歪風，影響社會善良風氣至鉅，及被告二人犯罪之動機、
    目的、手段、智識程度、生活狀況、被害人所受損害及犯罪後之態度等一切情狀
    ，分別量處被告乙○○有期徒刑一年，被告丁○○有期徒刑八月之刑。經核其認
    事用法俱無不合，量刑亦稱允適，被告提起上訴，猶執陳詞否認犯罪而指摘原判
    決不當，非有理由，應予駁回。查被告丁○○未曾受有期徒刑以上刑之宣告，有
    本院被告全國前案紀錄表可稽，其受被告乙○○之託代為寄養鴿子，情節較為輕
    微，經過此次偵查、審判程序及刑之宣告，當知所警惕，而無再犯之虞，本院因
    認其所受之宣告刑以暫不執行為適當，爰併宣告緩刑三年，以啟自新。至於被告
    乙○○故買他人辛苦飼養之鴿子為數頗多，無異助長竊盜歪風，自不宜宣告緩刑
    ，附予敘明。
據上論斷，應依刑事訴訟法第三百六十八條，刑法第七十四條第一款，判決如主文。
本案經檢察官丙○○到庭執行職務。
中      華      民      國    八十九      年      八      月    十六    日
                              台灣高等法院台中分院刑事第七庭
                                    審判長法  官  林  榮  龍
                                          法官  黃  日  隆
                                          法  官  江  錫  麟
右正本證明與原本無異。
不得上訴
                                          書記官  謝  雅  惠
中      華      民      國    八十九      年      八      月    十八    日
                                                                        Ｋ


司法院資訊處製作；財團法人民間司法改革基金會備份。
